【裁判字號】    98,訴,1374
【裁判日期】    990930
【裁判案由】    業務侵占等
【裁判全文】
臺灣臺北地方法院刑事判決              98年度訴字第1374號
公  訴  人  臺灣臺北地方法院檢察署檢察官
被      告  丁○○
被      告  庚○○
選任辯護人  蔡淑美律師
上列被告因業務侵占等案件，經檢察官提起公訴（98年度偵續一
字第87號），本院判決如下：
    主  文
庚○○經辦會計人員，以明知為不實之事項，而填製會計憑證，
累犯，處有期徒刑月，如易科罰金以新臺幣壹仟元折算壹日。
丁○○無罪。
    事  實
一、庚○○於民國92年間因妨害家庭案件，經本院於92年5月22
    日以92年度易字第507號判決判處有期徒刑3月確定，於同年
    8月20日易科罰金執行完畢。於97年任職於上閤屋餐廳股份
    有限公司松壽分公司（址設臺北市○○路22號3樓，下稱
    上閤屋旗艦店），擔任晚班主任兼出納，負責櫃臺結帳、收
    取客人消費款項、製發統一發票、傳票等業務，乃從事業務
    之人，亦為商業會計法上經辦商業會計事務之人。詎不知戒
    慎，於97年1月25日上閤屋旗艦店對外營業時間結束，獨自
    整理該店當日晚餐及宵夜場二聯式統一發票時，明知其並未
    尋得其於當日晚餐時段，在上址收取不知情顧客甲○○（代
    表臺北科技大學共23名來店消費學生買單結帳）所交付總計
    新臺幣（下同）1萬8305元消費款項（下稱臺科大消費）時
    ，依公司規定應開立與甲○○收持如附表編號1所示二聯式
    統一發票之相對應收銀機統一發票，竟因當時時間已係翌日
    凌晨2、3時，急欲返家休息，而便宜行事，基於填製不實會
    計憑證之單一犯意，將不詳顧客於97年1月20日及同年1月23
    日消費後未索取之編號YD00000000、YD00000000收銀機統一
    發票（發票金額均為1萬元）虛偽充作如附表編號1所示二聯
    式統一發票之相對應收銀機統一發票，而將此不實事項，登
    載於如附表編號1所示二聯式統一發票之備註欄內，復以上
    閤屋餐廳股份有限公司松壽分公司名義，將如附表編號2所
    示銷售品名、金額、備註均不實之事項登載於如附表編號2
    所示二聯式統一發之前揭欄位內，而接續虛偽製作如附表編
    號1、2所示性質上屬於商業會計法所指會計憑證中原始憑證
    之統一發票，以使如附表所示2紙二聯式統一發票之發票總
    金額能與上開2紙相對應收銀機統一發票之發票總金額相符
    ，足以生損害於上閤屋旗艦店及稅捐機關對於營業稅稽徵之
    正確性。嗣於同年1月27日，因該店早班主任己○○見該店
    晚班副理丁○○於收取某顧客回店補繳之796元用餐金額後
    ，未置入收銀機內，亦未當場開立收銀機統一發票，而僅交
    付1張已於同年1月25日開立之發票金額為834元之收銀機統
    一發票與該名顧客收執時（丁○○被訴部分應為無罪諭知，
    理由詳後述），深覺怪異，而通報店長丑○，經店長丑○再
    通報總公司會計戊○○查閱核對相關帳冊、發票、傳票後，
    始循線查悉上情。
二、案經上閤屋餐廳股份有限公司代表人壬○○訴由臺北市政府
    警察局信義分局報請臺灣臺北地方法院檢察署檢察官偵查起
    訴。
    理  由
甲、有罪部分
壹、證據能力：
    按傳聞法則之重要理論依據，在於傳聞證據未經當事人之反
    對詰問予以核實，乃予排斥，惟若當事人已放棄對原供述人
    之反對詰問權，於法院審判時表明同意該等傳聞證據可作為
    證據，基於證據資料愈豐富，愈有助於真實發現之理念，並
    貫徹刑事訴訟法修法加重當事人進行主義之精神，確認當事
    人對於證據能力有處分權之制度，傳聞證據經當事人同意作
    為證據，法院認為適當者，亦得為證據。另當事人於調查證
    據時，對於傳聞證據表示「沒有意見」、「對於證據調查無
    意見」，而未於言詞辯論終結前聲明異議，應視為已有將該
    等傳聞證據採為證據之同意，此刑事訴訟法第159條之5定有
    明文。本案認定事實所引用之下列卷證資料（包含人證與文
    書證據、物證等證據），並無證據證明係公務員違背法定程
    序所取得，且被告於本院審理時對本院提示之卷證均未爭執
    其證據能力，且卷內之文書證據，亦無刑事訴訟法第159條
    之4之顯有不可信之情況與不得作為證據之情形，從而，依
    刑事訴訟法第159條至159條之5之規定，本案以下認定事實
    所引用之證據（包含人證與文書證據、物證等證據），均有
    證據能力，合先敘明。
貳、實體部分
一、上開事實，業據被告庚○○於本院中坦承不諱，核與證人即
    臺科大消費顧客甲○○、證人即店長丑○於偵查中、本院審
    理時之證述（見偵字卷第25頁至第27頁；偵續卷第23頁至第
    24 頁；本院卷第184頁反面、第214頁至第218頁）；證人即
    上閤屋總公司營收丙○○於本院審理時之證述（見本院卷第
    256頁）大致相符，並有上閤屋旗艦店貴賓卡基本資料表（
    卡號：H0000000）、97年1月20日發票編號YD00000000、97
    年1月23日發票編號YD00000000收銀機統一發票暨信用卡簽
    單商店存根聯、商店收據影本1份（見偵字卷第15頁）、97
    年1、2月發票編號XZ00000000、XZ00000000號二聯式統一發
    票彩色影本各1張（見本院證物卷第137頁、第139頁）、被
    告庚○○員工資料表暨員工切結書（見偵字卷第54頁至第55
    頁）在卷可稽，足徵被告前開出於任意性之自白與事實相符
    ，堪以採信。本案事證明確，被告犯行堪以認定，應依法論
    科。
二、按統一發票乃證明事項之經過而為造具記帳憑證所根據之原
    始憑證，凡商業負責人、主辦及經辦會計人員或依法受託代
    他人處理會計事務之人員，以明知為不實事項而填製會計憑
    證或記入帳冊者，即該當商業會計法第71條第1款之以明知
    為不實之事項而填製會計憑證罪，且該罪為刑法第215條業
    務上登載不實文書罪之特別規定，依特別法優於普通法之原
    則，自應優先適用，無論以刑法第215條業務上登載不實文
    書罪之餘地（最高法院92年度臺上字第6171號、94年臺非字
    第98號判決意旨參照）。核被告庚○○所為，係犯商業會計
    法第71條第1款之經辦會計人員明知不實事項而填製會計憑
    證罪。被告庚○○先後虛偽製作如附表編號1、2所示統一發
    票之行為，係於密切接近之時間及同一地點實施，各行為之
    獨立性極為薄弱，依一般社會健全觀念難以強行分離，又係
    侵害同一法益，在刑法評價上，以視為數個舉動之接續施行
    ，合為包括之一行為予以評價，較為合理，應屬接續犯，而
    論以一以明知為不實之事項而填製會計憑證罪。又被告庚○○有如事實欄所載犯罪科刑及執行之紀錄，有臺灣高等法院
    被告前案紀錄表1份在卷可稽，其受有期徒刑執行完畢後，5
    年以內故意再犯本案有期徒刑以上之罪，係屬累犯，應依刑
    法第47條第1項前段規定加重其刑。爰審酌被告庚○○擔任
    公司出納職務，本應據實依據顧客之實際消費情況開立及換
    開發票，竟為文飾作業疏失，便宜行事，而犯本案上開犯行
    ，所為實有未當，惟念其犯後坦承犯行，態度尚佳，且如附
    表編號1所示發票金額之消費確實存在，及其品行、智識程
    度、生活狀況等一切情狀，量處如主文所示之刑，並諭知易
    科罰金之折算標準，以示懲儆。
乙、無罪及不另為無罪諭知部分
一、公訴意旨略以：被告庚○○與被告丁○○分別為上閤屋旗艦
    店之晚班主任兼出納（起訴書誤載為晚班副理）及晚班副理
    （起訴書誤載為櫃臺收銀人員），負責領臺帶位、櫃臺結帳
    、開立發票、傳票等職務，均為商業會計法上主辦會計事務
    、登載傳票、發票及從事收取客人消費款項業務之人。詎兩
    人竟基於意圖為自己不法所有侵占及填製不實會計憑證、業
    務登載不實文書之犯罪意思聯絡，於97年1月25日晚間在上
    址，被告庚○○收取甲○○所交付之23名臺北科技大學學生
    來店消費金額總計1萬8305元後，未依照公司入帳流程開立
    電子式統一發票，改以手寫開立兩張金額分別為1萬8305元
    及1,695元之統一發票（編號分別為：XZ00000000號及XZ000
    00000號），又為避免被發覺，而在該兩張手寫統一發票內
    記載其他消費客人未攜走之兩張金額各為1萬元之電子式統
    一發票號碼（編號分別為YD00000000號及00000000號）後，
    將其中手寫開立之1萬8305元統一發票交與甲○○。另由被
    告丁○○在該筆消費之帳冊傳票（編號04955號）上，更改
    用餐人數僅1位，金額為現金834元等不實事項後，再由被告
    庚○○開立內容為消費人數1人、金額計834元之不實電子式
    統一發票入帳，致該甲○○等23人消費金額1萬8305元因未
    以電子式發票開立，無法入帳，而僅有834元入帳之紀錄，
    與被告丁○○共同以此方式，利用職務之便，將上開1萬830
    5元侵占入己，且惟恐被人識破，能即時回補，暫將上開侵
    占之1萬8305元置於店內被告丁○○私人抽屜內，未立即攜
    出店外。嗣同年1月27日，被告丁○○於收取其他消費客人
    交付之796元用餐金額後，又另意圖為自己不法所有，將上
    開金額侵占入己，未予入帳，亦未另開立金額796元之電子
    統一發票，而僅交付上開業於同年1月25日開立之金額834
    元電子發票給客人時，為店長丑○察覺有異，與公司會計戊○○查閱相關帳冊、發票、傳票後，始悉上情。因認被告庚○○就現金1萬8305元部份，係共同犯刑法第336條第2項之
    業務侵占罪嫌；就傳票編號04955號帳冊傳票，及內容為消
    費人數1人、金額計834元之電子式統一發票開立與變更部分
    ，係共同犯同法第215條業務登載不實文書罪及商業會計法
    第71條第1款經辦會計人員明知不實事項而填製會計憑證之
    罪嫌；被告丁○○係犯刑法第336條第2項業務侵占罪、同法
    第215條業務登載不實文書罪及商業會計法第71條第1款經辦
    會計人員明知不實事項而填製會計憑證之罪嫌。
二、按犯罪事實應依證據認定之，無證據不得認定其犯罪事實，
    又不能證明被告犯罪者，應諭知無罪之判決，刑事訴訟法第
    154條第2項及第301條第1項分別定有明文。復按事實之認定
    ，應憑證據，如未能發現相當證據，或證據不足以證明，自
    不能以推測或擬制之方法，為裁判基礎；認定犯罪事實所憑
    之證據，雖不以直接證據為限，間接證據亦包括在內，然而
    無論直接或間接證據，其為訴訟上之證明，須於通常一般之
    人不致有所懷疑，而得確信其為真實之程度者，始得據為有
    罪之認定，倘其證明尚未達到此一程度，而有合理之懷疑存
    在時，即無從為有罪之認定；刑事訴訟法第161條第1項規定
    ，檢察官就被告犯罪事實，應負舉證責任，並指出證明之方
    法，是檢察官對於起訴之犯罪事實，應負提出證據及說服之
    實質舉證責任，倘其所提出之證據，不足為被告有罪之積極
    證明，或其指出證明之方法，無從說服法院以形成被告有罪
    之心證，基於無罪推定之原則，自應為被告無罪判決之諭知
    ，最高法院40年度台上字第86號、76年度台上字第4986號、
    92年度台上字第128號著有判例可資參照。
三、公訴意旨認被告庚○○、丁○○涉犯上開罪嫌，無非係以：
    被告2人之供述、證人即上闔屋旗艦店會計戊○○之證言、
    證人丑○之證述、證人甲○○之證述、證人即97年1月25日
    來店消費燿華電子員工郭志銘之證述、證人即97年1月25日
    來店消費燿華電子員工子○○之證述、告訴人代表人壬○○
    之指述、上闔屋旗艦店查獲本件結帳不實經過說明書、被告
    2人上閤屋餐飲集團員工資料卡、餐飲服務標準作業說明書
    、櫃臺出納結帳、收帳流程表、97年1月25日劃位單（桌號
    001號、傳票號碼04955號）、97年1月25日結帳單（桌號001
    號、傳票號碼04955號）、97年1月25日發票號碼YD00000000
    號收銀機統一發票（發票金額834元）、97年1月20 日發票
    編號YD00000000號、97年1月23日發票編號YD0000000 0號收
    銀機統一發票、97年1、2月發票編號XZ00000000、XZ000000
    00號二聯式統一發票、97年1月28日發票號碼XU00000000號
    （起訴書誤載為00000000號）三聯式統一發票扣抵聯1張（
    發票金額40,200元，見偵續一卷第39頁）、97年1月25日傳
    票號碼04970號之劃位單1張（桌號038號，見偵續一卷第38
    頁），為其論據。
四、訊據被告丁○○固坦承97年1月25日發票號碼XU00000000號
    、XU00000000號三聯式統一發票、97年1月25日傳票號碼049
    55號劃位單（下稱傳票號碼04955號劃位單）、97年1月25日
    發票號碼YD00000000號收銀機統一發票（下稱YD000000 00
    號收銀機統一發票）係由其開立，且將被告庚○○所交付約
    1萬8千餘元之現金，置於其所屬之副理抽屜內，另於99年1
    月28日某顧客回店補繳796元用餐金額時，未將該現金置入
    收銀機內，亦未當場開立收銀機統一發票，而係交付發票金
    額為834元之YD00000000號收銀機統一發票收執聯1張與該名
    顧客收執等情；被告庚○○固坦承其於97年1月25日晚餐時
    段在上閤屋旗艦店櫃臺結帳時，有收受證人甲○○所交付23
    名臺北科技大學學生來店消費金額總計18,305元之現金，並
    交付如附表編號1所示之統一發票與證人甲○○收執，復於
    翌日凌晨下班前將該筆款項交與被告丁○○保管，而被告丁○○則將該筆現金置於其所屬之副理抽屜內，另幫忙被告丁○○開立97年1月25日傳票號碼04955號結帳單（下稱傳票號
    碼04955號結帳單）等情，惟均堅詞否認有何業務侵占、業
    務登載不實文書、經辦會計人員明知不實事項而填製會計憑
    證（就被訴業務登載不實文書、經辦會計人員明知不實事項
    而填製會計憑證罪嫌部分，被告庚○○僅就傳票號碼04955
    號劃位單及結帳單、發票號碼YD00000000號收銀機統一發票
    部分為否認）之犯行，被告丁○○辯稱：伊於97 年間任
    職上閤屋旗艦店時，係擔任晚班副理，97年1月25日晚上因
    店長及經理休假，所以伊係當日晚班之最高主管，且當時是
    尾牙旺季，客人很多，接近客滿，店內人手不足，故伊會支
    援顧客劃位及結帳事宜。而伊於97年1月25日晚餐時段幫忙
    被告庚○○替證人蕭依辰（代表耀華電子公司共計69名〈67
    大、1中、1小〉來店消費人員買單付費，下稱耀華電子消費
    ）結帳時，因誤算該筆消費適用「滿15人即贈送1人消費」
    尾牙專案之贈送人數，而多贈送1人消費即少算1名成人之晚
    餐消費，致證人蕭依辰僅刷卡支付50,644元之餐費，伊亦應
    證人蕭依辰之要求將該筆消費金額拆開，當場分別開立發票
    號碼XU00000000號（發票金額40,200元）、XU00000000號（
    發票金額10,444元）三聯式統一發票，並將扣抵聯、收執聯
    交證人蕭依辰收執，嗣被告庚○○於晚餐、宵夜場換場空檔
    時複驗，驚覺發現伊多贈送1人餐費，伊隨即依訂位表之資
    料聯絡證人蕭依辰告知上情，惟因證人蕭依辰表示無法當日
    再行返回，伊為及時更正此一結帳錯誤，遂向證人蕭依辰表
    示由伊先代墊該筆少算之1人餐費，請證人蕭依辰有空再回
    店補繳，聯絡完畢後，伊因公司規定開立收銀機統一發票需
    有劃位單為依據，隨即準備進行補單，但因上閤屋旗艦店來
    客數眾多，每組客人到齊時間也不一定相同，常有同一組客
    人重複開立劃位單且未及作廢之多單情形，故伊遂先查看
    POS（銷售點終端）收銀機（下稱POS機）上晚餐時段之劃位
    單開單及結帳狀況，正巧發現有1張人數為1人之劃位單（即
    傳票編號04955號劃位單）沒有結帳，伊即詢問被告庚○○
    晚餐時段實際到場之劃位客人消費帳款是否均已確實結清，
    且當時客人非常多，所以伊一直催被告庚○○趕快確認，後
    來被告庚○○說晚餐時段之顧客都已結帳完畢，故伊認為該
    劃位單應係多單，便於當日晚上9時25分許補印該張劃位單
    ，以換單作為開立補入1人餐費營收之收銀機統一發票所依
    憑之劃位單傳票，並請被告庚○○幫伊列印結帳單，而根據
    上閤屋旗艦店之收費標準，成人晚餐單價為758元，加計一
    成服務費後為834元，而證人蕭依辰所代表之耀華電子顧客
    係VIP會員，尚享有單價95折之優惠，故僅需補入796元之營
    收，然由於使用會員折扣必須將會員卡插入讀卡機內，而當
    時因為宵夜場即將在晚上9時30分許開始，場外已經有許多
    顧客，被告庚○○急忙下忘記作此動作，導致所開立傳票編
    號04955號結帳單之結帳金額為834元，沒有打折，伊看了之
    後，想說差額不多就算了，決定自行吸收，接著開立相同金
    額之YD00000000號收銀機統一發票，並將834元現金放入收
    銀機內，是上開消費確實存在，伊因此補印、開立之傳票編
    號04955號劃位單、YD00000000號收銀機統一發票，及請被
    告庚○○幫忙開立列印之傳票編號04955號結帳單所載內容
    均無不實，並無業務登載不實或明知不實事項而填製會計憑
    證之情形存在。又伊既然已於97年1月25日當晚替證人蕭
    依辰所屬耀華電子顧客代墊1名成人之晚餐消費，亦於當晚
    將834元之現金放入收銀機內，則伊於97年1月28日耀華電子
    人員來店補繳該筆費用時，自有權將該筆伊業已代墊之款項
    收下，何來業務侵占之有。另關於現金18,305元之部分，
    係97年1月25日上閤屋旗艦店對外營業時間結束後，由擔任
    出納之被告庚○○先行結算、核對當日晚餐及宵夜場之營收
    後，向伊表示現金部分多出1萬8千餘元，又因伊係當晚上閤
    屋旗艦店之最高主管，故請伊再為清點是否確有多出此筆現
    金，伊隨即將被告庚○○草擬之當日營收日報表草稿上所載
    之現金、信用卡、餐券金額與POS機上相同欄位所顯示之總
    計金額進行核對，並未發現不一致，復將現金部分重為清點
    ，發現現場實收現金確實較POS機現金欄位所總計之金額多
    出1萬8千餘元，伊認為該筆多出之現金數目並非零頭，應係
    有某筆消費向顧客收取款項後，漏未在POS機上結帳，需要
    詳細比對查帳，但因發現此情時，已是翌日（26日）凌晨3
    點多，伊和被告庚○○均已筋疲力盡，想及早返家休息，且
    伊97年1月26日已排休要和友人出遊，故伊和被告庚○○遂
    決定待上班日後再找時間來詳細查帳抓漏，且由伊將該筆多
    出之1萬8千餘元現金放在伊所使用之副理抽屜內暫時保管。
    不料，同年1月28日、29日被告庚○○突然因父親過世請喪
    假，同月30日業已排休，均未上班，伊還來不及找時間和被
    告庚○○一起查帳，就遭告訴人公司於同年1月30日晚上報
    警移送，伊在警局向證人丑○告知上情，並表示要將抽屜內
    之1萬8千餘元現金交由店長保管，然證人丑○拒收，表示告
    訴人公司要依法處理，伊雖然承認伊將該筆多出之1萬8千餘
    元現金放在伊所使用之副理抽屜內暫時保管之舉措並非恰當
    ，然伊僅係想和被告庚○○私下詳細查完帳後，確認該筆帳
    款是否結帳有誤，若有漏結則予補正，若係向顧客多收錢則
    通知顧客前來領取，確實沒有侵占之犯意。另外，迄至告訴
    人報警處理前，伊根本不知道被告庚○○就上開臺科大消費
    部分，有漏開收銀機統一發票，並以不詳顧客於97年1月20
    日及同年1月23日消費後未索取之編號YD00000000、YD00000
    000收銀機統一發票（發票金額均為1萬元）虛偽充作如附表
    編號1所示二聯式統一發票之相對應收銀機統一發票，而虛
    偽製作如附表編號1、2所示二聯式統一發票之事，被告庚○○亦從未向伊提起上情，伊就被告庚○○該部分之明知不實
    事項而填製會計憑證行為間，自無任何犯意聯絡與行為分擔
    等語。被告庚○○辯稱：證人甲○○於97年1月25日晚餐
    時段至櫃臺向伊表示要結上開臺科大消費帳款時，伊向證人
    甲○○確認用餐人數為23人無誤後，即拿2份VIP會員卡資料
    給證人甲○○填寫，並告知該筆消費經會員折扣與尾牙方案
    優惠後之應付總額為18,305元，然證人甲○○因故暫時離開
    櫃臺，未立即付款，伊因手邊尚有多組帳單未結，遂先跳出
    該筆消費之結帳畫面，繼續結別組顧客之用餐消費，迄證人
    甲○○再返回櫃臺結帳時，因待結帳單愈來愈多，而伊因之
    前已告知證人甲○○確定之結帳金額，遂趁他組已在結帳顧
    客正在填寫會員卡資料之空隙，先替證人甲○○點收18305
    元現金無誤後，詢問證人甲○○是否將消費金額開立為1張
    發票，伊聽證人甲○○回答「是」後，便以最快速度開立如
    附表編號1所示之二聯式統一發票，並將該發票之收執聯交
    由證人甲○○收執，並預計俟手邊POS機上之帳款結完後，
    再補開該筆消費之收銀機統一發票，然因伊實在太忙致最後
    忘記補開該筆消費之收銀機統一發票。迄至當日上閤屋旗艦
    店對外營業時間結束，伊獨自整理該店當日晚餐及宵夜場二
    聯式統一發票時，發現如附表編號1所示統一發票之備註欄
    未註記相對應之收銀機統一發票號碼，而伊當時也未將該張
    發票與臺科大消費聯想在一起，僅是直覺伊大概是把該筆消
    費之收銀機統一發票弄丟而一時失慮為上開經本院判決有罪
    部分之犯行，嗣伊在清點現金時，發現多出1萬8千餘元，便
    請當晚上閤屋旗艦店之最高主管即被告丁○○重為清點，結
    果也是一樣，惟伊斯時仍未將如附表編號1所示統一發票之
    發票金額與多出之現金聯想在一起，只是猜想應該有帳務結
    錯，但由於詳細查帳並非幾個鐘頭可完成，且發現此情時，
    已是翌日（26日）凌晨3點多，伊和被告丁○○均已筋疲力
    盡，想及早返家休息，故伊和被告丁○○遂決定待上班日後
    再找時間來詳細查帳抓漏，並將該筆多出之現金交由被告丁○○放在被告丁○○所使用之副理抽屜內暫時保管。而被告
    丁○○於97年1月26日排休，忘記告訴伊，伊也因店內事務
    繁忙，無暇查帳，至同年1月28日、29日伊因父親突然過世
    請喪假，同月30日業已排休，均未上班，伊還來不及找時間
    和被告丁○○一起查帳，就遭告訴人公司於同年1月30日晚
    上報警移送，惟伊實無侵占該筆款項之犯意。又伊之所以
    開立傳票編號04955號之結帳單，係因伊於當日晚餐時段結
    帳結束後至宵夜場開始之空檔期間，複驗被告丁○○幫忙伊
    結算耀華電子消費之帳單時發現被告丁○○算錯尾牙方案之
    優惠人數，多贈送1名成人消費，即少向客人收取1名成人之
    晚餐消費，伊告知被告丁○○上情後，被告丁○○隨即進行
    聯絡，不久即拿傳票編號04955號之劃位單，請伊開立傳票
    編號04955號表示1名成人消費之結帳單以入帳補正上開錯誤
    ，是伊所開立之傳票編號04955號結帳單，與被告丁○○所
    補印之傳票編號04955號劃位單，及開立之YD00000000號收
    銀機統一發票所載內容均無不實，因為該筆消費確實存在，
    自無業務登載不實或明知不實事項而填製會計憑證等語。
五、經查：
  (一)證人丑○固於偵查時，及本院審理中證稱：上閤屋旗艦店發
    現本案被告2人侵占之行為，係因公司在97年1月30日查帳過
    程中，發現找不到97年1月25日由證人即早班主管癸○○負
    責領檯，於晚餐時段在101號桌消費之顧客即證人甲○○所
    屬總計23名臺科大人員消費之劃位單，但找到1張於97年1月
    25 日下午6時2分屬早班時段所開立，桌號為001號桌，劃位
    人數為1位之劃位單（傳票號碼04955號），而根據上閤屋旗
    艦店POS機系統之設計，劃位單係由領檯人員輸入訂位人數
    後開立，開單時間不能改，但劃位單內所載之人數、桌號可
    隨時在POS機上更改後補印，且通常係由負責結帳之人員於
    結帳時按實際到場人數為更改，經伊詢問證人癸○○開立劃
    位單情形，證人癸○○表示她當天帶位上開臺科大顧客入場
    時，曾開立1份劃位人數為30人，桌號為101號桌之劃位單，
    然傳票編號04955號劃位單上所載之桌號卻為001號桌，劃位
    人數僅為1位，顯見已遭人更改，又傳票號碼04955號結帳單
    上所載之服務員為被告庚○○，且當日晚班負責櫃臺結帳事
    務人員僅有被告2人，因而懷疑應係被告2人所為，再經追查
    當日發票開立狀況，發現如附表所示統一發票有前揭經法院
    判決有罪之不實換開情形，公司故而確信被告2人應係藉由
    竄改傳票編號04955號劃位單，再藉此開立相同傳票編號結
    帳單與開立YD00000000號收銀機統一發票，使POS機帳面上
    僅入帳顯示1人消費834元之方式，掩蓋前揭臺科大顧客實際
    消費為18305元金額之情狀，以達侵占該筆款項之目的而報
    警處理云云（見偵字卷第26頁、第31頁至第32頁；本院卷第
    186頁正反面、第189頁正反面），惟經本院當庭提示卷附傳
    票編號04955號劃位單供證人癸○○辨識是否由其所開立時
    ，業據證人癸○○結證稱：不是，因為該張劃位單上之服務
    員並非伊之名字等語明確（見本院卷第239頁反面至第240
    頁），佐以上閤屋旗艦店劃位單上之服務員姓名，無法事後
    以POS機更改，劃位單上所載之服務員即為實際開立該張劃
    位單人員之情，分別業據證人即上閤屋旗艦店出納兼客服辛○○（見本院卷第252頁）、證人即上閤屋旗艦店早班主任
    己○○（見本院卷第246頁反面）於本院審理時結證詳實，
    再參以下午6時至6時30分乃上閤屋旗艦店之早晚班交接時段
    ，晚班人員亦會在該時段內領檯劃位之情，亦據證人癸○○
    於本院審理時證述：「（問：97年1月間負責早班工作時間
    ？）9點半到6點半；（問：該劃位單上的開立時間是下午6
    點02分，為你當班時間，而丁○○是晚班人員，有無情形是
    丁○○在你當班時間有領檯劃位的情況？）因為6點到6點半
    是交接班時間，所以有可能」等語甚詳（見本院卷第239頁
    反面至第240頁），而觀之傳票號碼04955號劃位單上所載之
    服務員姓名為「丁○○」，開單時間為「18：02：02」之情
    ，有該劃位單影本1張附卷可稽（見偵字卷第16頁），堪認
    該劃位單確係由被告丁○○，而非證人癸○○所開立甚明，
    然臺科大消費之劃位單係由證人癸○○開立之情，業據證人
    丑○、癸○○於本院審理時證述無訛（見本院卷第189頁、
    第240頁），是該傳票編號04955號劃位單顯非上揭臺科大消
    費所憑之劃位單至明，益徵證人丑○前開證言顯係未詳加勾
    稽劃位單開立情形，僅單憑開單時間，即將該劃位單誤認係
    臺科大消費之劃位單，進而杯弓蛇影、指鹿為馬推測被告2
    人曾加以竄改，以圖掩蓋臺科大顧客實際消費，而達侵占該
    筆18,305元款項目的之主觀率斷臆測，顯非可採，公訴人復
    未舉證傳票編號04955號劃位單、結帳單之記載，除證人丑
    ○前揭所述顯非可採之不實更改情況外，尚有何不實登載之
    情，是公訴意旨依告訴意旨謂：被告丁○○在該筆消費之帳
    冊傳票（編號04955號）上，更改用餐人數僅1位，金額為現
    金834元等不實事項後，再由被告庚○○開立內容為消費人
    數1人、金額計834元之不實電子式統一發票入帳，致該甲○○等23人消費金額1萬8305元因未以電子式發票開立，無法
    入帳，而僅有834元入帳紀錄之方式，作為侵占該筆款項手
    段云云，既與上開事證相違，自無理據，洵非可採，更無從
    據此推認被告2人就傳票編號04955號劃位單、結帳單部分有
    何業務登載不實或明知不實事項而填製會計憑證之情事。
  (二)證人蕭依辰與其所屬共計69名耀華電子同仁（67大、1中、1
    小）有於97年1月25日晚餐時段至上閤屋旗艦店消費，該次
    消費符合上閤屋旗艦店之尾牙專案活動，而適用滿15人贈送
    1人餐費之優惠，並由證人蕭依辰負責結帳，又證人蕭依辰
    因此筆餐費需向公司及福委會報帳，遂向結帳人員即被告丁○○表示需要開立2份不同買受人抬頭之三聯式發票，經被
    告丁○○清點用餐人數計算後，向證人蕭依辰表示此筆用餐
    消費總額於折扣優惠後總計為50,400元，證人蕭依辰遂以刷
    卡方式付清費用，並收受被告丁○○所開立發票號碼XU00
    000000號（發票金額40200元）、XU00000000號（發票金額
    10444元）三聯式統一發票扣抵聯與收執聯之情，業據證人
    蕭依辰於本院審理時證述綦詳（見本院卷第179頁反面、第
    181頁正反面），並有刷卡簽單影本1張、發票號碼XU000000
    00號、XU00000000號三聯式統一發票各1份附卷可稽（見本
    院證物卷第113頁反面、第131頁至第134頁）。而97年1月28
    日上午有顧客至上閤屋旗艦店內向證人己○○表示要找被告
    丁○○補繳1人餐費，因之前結帳時少買1人，證人己○○趁
    被告丁○○空檔時告知上情，並詢問被告丁○○為何少買1
    位，被告丁○○表示其之前已先幫顧客代墊1人消費金額，
    因此要向顧客收回代墊之款項，接著被告丁○○自該顧客手
    中收受補繳之現金，並拿出1張已開立發票金額為834元之收
    銀機統一發票交與該顧客收執，該顧客再持該張收銀機統一
    發票與其原先持有消費當日所開立之統一發票，告知買受人
    名稱後，請證人己○○依此發票總額重新換開為2份三聯式
    統一發票，即發票號碼XU00000000號、XU00000000號三聯式
    統一發票，且於收受發票號碼XU00000000號、XU00000000號
    三聯式統一發票之扣抵聯、收執聯後離去之情，業據證人己○○於本院審理時證述歷歷（見本院卷第242頁反面至第243
    頁反面），並有發票號碼XU00000000號、XU00000000號三聯
    式統一發票存根聯各1張在卷足考（見本院證物卷第135頁、
    第136頁）。又經本院當庭勘驗告訴人所陳報之上閤屋旗艦
    店97年1、2月份三聯式（加副聯）統一發票本（XU00000000
    到XU00000000 ）內之發票，其中編號XU00000000之統一
    發票（發票日期97年1月25日、買受人耀華電子股份有限公
    司）對折以釘書機釘起，第一聯存根聯蓋有作廢戳章，第一
    聯之備註欄載有「YD00000000-00」、「子○○0000000000
    」，「子○○0000000000」部分墨色與發票其餘部分記載之
    墨色不同，經本院拆開釘書針，可見該發票號碼的第二聯扣
    抵聯、第三聯收執聯、副聯，第二聯扣抵聯、第三聯收執聯
    之備註欄內均為空白，副聯內之備註欄內「YD000000 00-00
    」之記載清晰可見，另有隱約可見之「蕭伊」。編號XU00
    000000之統一發票（發票日期97年1月25日、買受人耀華電
    子股份有限公司職工福利委員會）對折以釘書機釘起，第一
    聯存根聯蓋有作廢戳章，第一聯之備註欄載有「YD00000000
    -00」、「子○○0000000000」，「子○○0000000000」部
    分墨色與發票其餘部分記載之墨色不同，經本院拆開釘書針
    ，可見該發票號碼的第二聯扣抵聯、第三聯收執聯、副聯，
    第二聯扣抵聯、第三聯收執聯之備註欄內均為空白，副聯內
    之備註欄內「YD00000000-00」之記載清晰可見。編號XU0
    0000000之統一發票（發票日期97年1月28日、買受人耀華電
    子股份有限公司），僅存有第一聯存根聯，其備註欄以鉛筆
    記載「YD00000000」、「YD00000000」、「YD00000000」。
    編號XU00000000之統一發票（發票日期97年1月28日、買
    受人為耀華電子股份有限公司職工福利委員會），僅存有第
    一聯存根聯，其備註欄以鉛筆記載「YD00000000」、「YD00
    000000」、「YD00000000」之情，有本院勘驗筆錄（見本院
    卷第135頁反面至第136頁）、上開統一發票彩色影本在卷可
    按（見本院證物卷第130頁至第136頁）。細繹前揭由被告丁○○所開立之XU00000000號三聯式統一發票之買受人名稱與
    發票金額記載，與證人己○○所開立之XU00000000號三聯式
    統一發票之相同欄位記載一致，惟證人己○○所開立之該張
    發票日期（97年1月28日）晚於被告丁○○所開立上開發票
    之日期；由被告丁○○所開立之XU00000000號三聯式統一發
    票之買受人名稱記載，與證人己○○所開立之XU00000000號
    三聯式統一發票之相同欄位記載一致，惟證人己○○所開立
    之該張發票日期（97年1月28日）晚於被告丁○○所開立上
    開發票之日期，且證人己○○所開立該張發票之總計金額11
    ,278元較被告丁○○所開立上開發票之總計金額10,444元，
    多出834元，恰等於證人己○○所開立XU00000000號發票備
    註欄所載由被告丁○○所開立YD00000000號收銀機統一發票
    之發票金額。再佐以耀華電子公司於偵查中所函覆前揭耀華
    電子消費人員向該公司報帳所憑之發票即為XU00000000號三
    聯式統一發票之扣抵聯與收執聯，且未有抽換之情，有該公
    司98年6月19日陳報狀及檢附之上開發票扣抵聯、收執聯原
    本各1張（見偵續一卷第45頁至第46頁）、99年6月10日陳報
    狀1張（見本院卷第202頁）附卷可稽，足認確有耀華電子人
    員因97年1月25日證人蕭依辰與其所屬共計69名之耀華電子
    同仁消費結帳當日，少結1名成人餐費，而於97年1月28日至
    上閤屋旗艦店找被告丁○○補繳，被告丁○○並交與該人YD
    00000000號收銀機統一發票收執，該人再將其原已持有之XU
    00000000號、XU00000000號三聯式統一發票，及被告丁○○
    所交付之YD00000000號收銀機統一發票，向證人己○○換開
    XU00000000號、XU00000000號三聯式統一發票，並持換開後
    之2份發票扣抵聯、收執聯繳回耀華電子公司報帳一情灼然
    甚明，復參以上閤屋旗艦店結帳人員如替客人結帳完畢後，
    當日即發現少結1名人員餐費，該結帳人員選擇於當日先替
    顧客代墊該筆金額，並於當日將該1人消費金額入帳，開立
    當日同金額發票之作為，於會記帳上不會造成問題或錯誤，
    上閤屋旗艦店之前也發生過類似狀況之情，業據證人丙○○
    於本院審理時證稱明確（見本院卷第255頁反面），再上閤
    屋旗艦店有時會因顧客先劃位但最後沒用餐，或同一組客人
    重複劃位導致櫃臺會有多餘劃位單，雖然依公司規定多餘之
    劃位單應作廢，惟並非每位工作人員均會確實作廢，甚至有
    工作人員直接就拿多餘之劃位單給下一組客人使用之情，業
    據證人癸○○（見本院卷第239頁、第241頁正反面）、證人
    即出納兼客服辛○○於本院審理時證述明確（見本院卷第25
    2頁反面）。況告訴人公司得知證人郭秀容之報告後，即調
    閱相關交易帳款資料，進行查帳動作，僅發現18,305元未入
    帳乙節，業經證人丑○於偵查中證述無訛，並有證人丑○撰
    寫之查帳經過1張在卷可查（見偵字卷第47頁），足見告訴
    人公司清查帳款後，除發現97年1月25日晚餐時段有18,305
    元消費未入帳外，並未發現該日尚有其他消費款項未入帳，
    或營收短少796元或834元之情形，是被告2人辯稱：被告丁○○於97年1月25日晚餐時段幫忙被告庚○○替證人蕭依辰
    與其所屬共計69名消費人員結帳時，因誤算該筆消費適用「
    滿15人即贈送1人消費」尾牙專案之贈送人數，而少算1名成
    人之晚餐消費，致證人蕭依辰僅刷卡支付50644元之餐費，
    被告丁○○並當場分別開立發票號碼XU00000000號、XU0000
    0000號三聯式統一發票，並將扣抵聯、收執聯交證人蕭依辰
    收執，嗣被告庚○○於晚餐、宵夜場換場空檔時複驗，發現
    上情，被告丁○○隨即依訂位表之資料聯絡證人蕭依辰告知
    上情，惟因證人蕭依辰表示無法當日再行返回，被告丁○○
    為及時更正此一結帳錯誤，遂向證人蕭依辰表示由其先代墊
    該筆少算之1人餐費，請證人蕭依辰有空再回店補繳，被告
    丁○○並於查看POS機後，正巧發現有1張其所開立人數為1
    人之劃位單（即傳票編號04955號劃位單）沒有結帳，經和
    被告庚○○確認晚餐時段之顧客都已結帳完畢，而認為該劃
    位單應係多單，便於當日晚上9時25分許補印該張劃位單，
    以換單作為開立補入1人餐費營收之收銀機統一發票所依憑
    之劃位單傳票，並請被告庚○○幫忙列印結帳單，而根據上
    閤屋旗艦店之收費標準，成人晚餐單價為758元，加計一成
    服務費後為834元，而證人蕭依辰所代表之耀華電子顧客係
    VIP會員，尚享有單價95折之優惠，故僅需補入796元之營收
    ，然由於使用會員折扣必須將會員卡插入讀卡機內，而當時
    因為宵夜場即將在晚上9時30分許開始，場外已經有許多顧
    客，被告庚○○急忙下忘記作此動作，導致所開立傳票編號
    04955號結帳單之結帳金額為834元，沒有打折，被告丁○○
    決定自行吸收差額，接著開立相同金額之YD00000000號收銀
    機統一發票，並將834元現金放入收銀機等語，實非子虛。
    雖證人蕭依辰於偵查中及本院審理時均證稱：伊並不記得有
    接到店員通知要補繳一事，事後亦未至上閤屋旗艦店補繳費
    用云云（見偵續一卷第34頁至第37頁、本院卷第179頁至第
    182頁），然其此部分證述，與上開無涉記憶良好與否之客
    觀事證，顯然有違，應係證人蕭依辰因時間久遠所為記憶不
    清之證述，自不足作為不利於被告2人之認定。
  (三)基上所陳，被告丁○○既於97年1月25日當晚替耀華電子消
    費結帳時，少結1名成人消費，並於發現此錯誤後，決定先
    行代墊款項，補入營收，且於當日晚上9時25分許補印其認
    為係多單之傳票編號04955號劃位單，再請被告庚○○幫忙
    開立傳票編號04955號之結帳單，結帳人數為1人，又因被告
    庚○○疏忽，未為會員折扣，致結帳單金額為原價834元，
    被告丁○○因宵夜場次即將在5分鐘後開始，無暇作廢重印
    ，遂決定自行吸收差額，而依該結帳單開立YD00000000號收
    銀機統一發票，並將834元之現金放入收銀機內，補正前揭
    少入且少收1名成人消費營收之錯誤，則被告2人就上開劃位
    單、結帳單、YD00000000號收銀機統一發票之開立或補印行
    為，自均無業務登載不實或明知不實事項而填製會計憑證之
    犯意。另被告丁○○既已於97年1月25日當晚替前揭耀華電
    子消費顧客代墊1名成人之晚餐消費，被告丁○○於97年1月
    28日耀華電子人員來店補繳該筆費用時，自有權利收受該筆
    其業已代墊之款項現金，益徵被告丁○○就此部分款項無不
    法所有意圖、侵占犯意及業務侵占犯行至明。
  (四)質之共同被告庚○○於本院審理時經本院裁定改以證人身份
    接受交互詰問時結證稱：「（問：你將本案編號YD00000000
    、YD00000000兩張電子式發票的金額換開為二聯式發票編號
    XZ00000000、570一事，有無告知過丁○○？）我記得當時
    沒有告訴她，印象中沒有，我是請她幫我點當晚所有的現金
    與店內早晚班內金庫報表上所載之現金數目是否有多出一筆
    約18,000元左右的現金，而丁○○點的結果確實是有多出該
    筆現金」；「（問：丁○○在97年1月25日至翌日凌晨你們
    下班前，對帳過程中，有無去翻閱店內二聯式發票本，並與
    其上備註欄所載的電子式發票一一核對？）沒有，當天我只
    有請丁○○幫我點現金...」；「（問：當天係由何人就營
    業收入之部分為清點？）出納即我先清，現金入金庫前，主
    管要先確認過才能放到金庫」；「（問：當日有無就清點之
    營業收入與POS機及二聯式發票核對清查？）我當天沒有做
    這個動作，我當天只有作最基本查帳的動作」；「（問：請
    記憶曾否將上情你認為找不到電子式發票的事情告知丁○○
    ？）我印象中我沒有告訴她，因他們帳沒有比我熟、抓帳能
    力沒有我好，我當時認知我自己就可以把帳查好」；「（問
    ：當天你有無對丁○○告知帳有錯？）我就告訴她我帳不對
    、錢有多，請丁○○再幫我確認是否真的有多出此筆現金」
    等語綦詳（見本院卷第271頁反面至第273頁反面），而證人
    庚○○與被告丁○○僅因工作關係而曾經就職於告訴人公司
    ，亦無證據證明渠等間存有深厚情誼，且證人庚○○就其以
    如上開有罪部分事實欄所載之方式虛偽製作如附表編號1、2
    所示發票乙事，業已坦承犯行，應無甘冒偽證重罪風險以偏
    袒迴護被告丁○○之必要，是證人庚○○上開證言應堪採信
    ，堪認被告丁○○辯稱：97年1月25日當晚營業結束，被告
    庚○○先行獨自整理帳務後，僅告知伊現金部分多出1萬8千
    餘元，並未告知伊有收銀機發票不見或她有虛偽製作如附表
    編號1、2所示二聯式統一發票，是迄至告訴人報警處理前，
    伊根本不知道被告庚○○就上開臺科大消費部分，有漏開收
    銀機統一發票，並以不詳顧客於97年1月20日及同年1月23日
    消費後未索取之編號YD00000000、YD00000000收銀機統一發
    票虛偽充作如附表編號1所示二聯式統一發票之相對應收銀
    機統一發票，而虛偽製作如附表編號1、2所示二聯式統一發
    票之情事，伊就被告庚○○該部分之明知不實事項而填製會
    計憑證行為間，自無任何犯意聯絡與行為分擔等語，確非無
    據。
  (五)97年1月25日適逢尾牙期間，上閤屋旗艦店晚餐時段幾近客
    滿之情，業據證人甲○○、蕭依辰、丑○於本院審理時證述
    綦詳（見本院卷第214頁正反面、第179頁反面、第189頁）
    ，輔以上閤屋旗艦店該日營業收入日報表上所載晚餐時段來
    客數為544人，該時段營業收入約40萬左右之情，有該營業
    收入日報表彩色影本1張存卷可考（見本院證物卷第127頁）
    ，堪認當日該店晚餐時段之店務、帳務均應屬繁忙非常，又
    當日負責該時段結帳之出納為被告庚○○，且其為晚班主任
    ，有開立手寫式發票權限，又以當時工作量，由其一人結算
    全場帳務會十分混亂之情，業據證人丑○（見本院卷第184
    頁反面、第186頁反面）、證人即共同被告丁○○於本院審
    理時證述明確（見本院卷第269頁）。再者，證人甲○○於
    本院審理時亦證述其已無法記憶當時究竟去過櫃臺幾次洽詢
    結帳事宜，但確定有和同學一起填寫會員卡，且向櫃臺結帳
    人員確認該筆餐費經優惠折扣後之總額為多少後才一筆付現
    等語無誤（見本院卷第216頁反面至第217頁反面），復參以
    一般大型餐廳，於尾牙旺季用餐之結帳時段，因人潮川流不
    息，多筆帳單一次等待結帳，若遇有某組顧客之帳單已輸入
    POS 機內，但該顧客有因故無法立即結帳之情，適又有已確
    定消費總額且不介意發票形式之另組顧客前來結帳，復可立
    即支付現金時，有權限得開立手寫式發票之結帳人員為求快
    速，減輕待結帳單數目，而貪圖一時之便，逕以手開發票方
    式結帳，待有空閒之際再行補開收銀機統一發票之情，亦偶
    有所聞，且觀之被告庚○○開立與證人甲○○之如附表編號
    1所示之發票，其上未記載買受人名稱，發票日期亦錯誤開
    立為97年1月24日，可見被告庚○○開立該張發票時，確屬
    快速草率。另稽之當日上閤屋旗艦店晚餐時段之來客數高達
    544人之情，已如前述，堪認被告庚○○於該時段所結消費
    帳單數應至少有200至300筆以上，則被告庚○○於繁忙之營
    業時間結束後為基礎對帳時，發現現場現金多出1萬8千餘元
    ，而未能將該筆款項與臺科大消費作一連結聯想之情，並非
    全然不可想像，是被告庚○○辯稱：證人甲○○於97年1月2
    5日晚餐時段至櫃臺向伊表示要結上開臺科大消費帳款時，
    伊與證人甲○○確認用餐人數為23人無誤後，即拿2份VIP會
    員卡資料給證人甲○○填寫，並告知該筆消費經會員折扣與
    尾牙方案優惠後之應付總額為18,305元，然證人甲○○因故
    暫時離開櫃臺，未立即付款，伊因手邊尚有多組帳單未結，
    遂先跳出該筆消費之結帳畫面，繼續結別組顧客之用餐消費
    ，迄證人甲○○再返回櫃臺結帳時，因待結帳單愈來愈多，
    而伊因之前已告知證人甲○○確定之結帳金額，遂趁他組已
    在結帳顧客正在填寫會員卡資料之空隙，先替證人甲○○點
    收18,305元現金無誤後，詢問證人甲○○是否將消費金額開
    立為1張發票，伊聽證人甲○○回答「是」後，便以最快速
    度開立如附表編號1所示之二聯式統一發票，並將該發票之
    收執聯交由證人甲○○收執，並預計俟手邊POS機上之帳款
    結完後，再補開該筆消費之收銀機統一發票，然因伊實在太
    忙致最後忘記補開該筆消費之收銀機統一發票。迄至當日上
    閤屋旗艦店對外營業時間結束，伊獨自整理該店當日晚餐及
    宵夜場二聯式統一發票時，發現如附表編號1所示統一發票
    之備註欄未註記相對應之收銀機統一發票號碼，且伊當時也
    未將該張發票與臺科大消費聯想在一起，僅是直覺伊大概是
    把該筆消費之收銀機統一發票弄丟而一時失慮為上開經本院
    判決有罪部分之犯行，嗣伊在清點現金時，發現多出1萬8千
    餘元，便請被告丁○○重為清點，結果也是一樣，惟伊斯時
    仍未將如附表編號1所示統一發票之發票金額與多出之現金
    聯想在一起等語，尚非悖於常情。況且，被告丁○○於告訴
    人公司報警處理前，始終不知被告庚○○就關於臺科大消費
    之發票開立狀況，佐以被告2人間僅為同事，並無特別深厚
    情誼之情，已如前述，則若被告庚○○確有藉前揭手段達侵
    占該筆消費款項之意，其大可不必將結算晚班營收結果發現
    現金部分多出1萬8千餘元之情告知被告丁○○，甚至將該多
    出款項交付被告丁○○，而自曝己於前功盡棄之風險中，故
    實難因被告庚○○未依告訴人公司規定程序即先開收銀機統
    一發票，再換開手寫式發票之逕行開立手寫式發票，或虛偽
    製作如附表編號1、2所示發票之行為，即遽此推認被告庚○○不遵守公司規定程序開立前揭手開式發票，或虛偽製作如
    附表編號1、2所示發票之目的，即係在侵占該筆款項，而有
    侵占之犯意，甚至逕推根本不知上開發票開立狀況之被告丁○○與被告庚○○間有侵占之犯意聯絡。
  (六)再被告丁○○於97年1月26日排休未上班，被告庚○○於同
    年1月28日、29日因父親過世請喪假，同月30日排休，均未
    上班，告訴人公司於同年1月30日晚間將被告2人報警移送等
    情，業據被告2人供述無訛，並有臺北市軍人公墓99年2月19
    日北市兵營（公）字第097000275號安厝通知單1張（見本院
    卷第126頁）、證人丑○第一次警詢筆錄1份（見偵查卷第4
    頁至第5頁）存卷可考。而上閤屋旗艦店之晚班帳務如有出
    錯，由一人查帳所需時間至少約需1至2天，且告訴人公司亦
    係經過3至4日之查帳時間，始查出被告庚○○有虛偽製作如
    附表編號1、2所示發票，且有18,305元款項未入帳之情，業
    據證人癸○○、丑○於本院審理時證稱明確（見本院卷第23
    8頁、第186頁反面）。又上閤屋旗艦店結帳人員如於當日結
    帳時發現有多出之現金，而將該筆多出現金放入金庫內，經
    銀行收帳人員取走繳回總公司後，假使日後查帳結果發現該
    筆多出之現金乃結帳人員向客人溢收之款項，客人前來要求
    退款時，總公司並不會將當初自分店所多收之現金退還給該
    顧客，而係以等值禮券代替，如顧客不願接受禮券，堅持要
    取回現金，則該筆現金需由結帳人員自行負責給付，總公司
    僅會將本欲給付與顧客之等值禮券轉交給付與該結帳人員之
    情，業據證人乙○○（見本院卷第221頁反面、第222頁反面
    ）、癸○○（見本院卷第241頁）、己○○（見本院卷第247
    頁）、辛○○（見本院卷第249頁）於本院審理時證述詳明
    。復衡諸一般結帳人員於發覺帳務有誤，但一時無法查出錯
    誤何在時，選擇先自行私下細查帳目逐筆核對以期發現錯誤
    後，自行更正，而暫先不告知其他公司同仁此等疏失，以避
    免自身工作能力遭受質疑或於公司高層中留下負面印象之情
    ，並非罕見，是被告2人辯稱：被告庚○○於97年1月25日上
    閤屋旗艦店對外營業時間結束，先進行基本核對營收結果，
    發覺多出現金1萬8千餘元，復請當日晚班最高主管即被告丁○○重新清點現金，結果確實發現現場實收現金較POS機現
    金欄位所總計之金額多出1萬8千餘元，渠等2人認為該筆多
    出之現金數目並非零頭，應係有某筆消費向顧客溢收款項後
    ，漏未在POS機上結帳，需要詳細比對查帳，但因發現此情
    時，已是翌日（26日）凌晨3點多，2人均已筋疲力盡，想及
    早返家休息，決定待上班日後再找時間來詳細查帳抓漏，且
    渠等因怕此筆多出之金額係結帳時誤向顧客多收取之款項，
    如放入金庫中被銀行收帳人員取回總公司，渠等恐將實質自
    行負擔此筆損失，故由被告丁○○將該筆多出之1萬8千餘元
    現金放在其所使用之副理抽屜內暫時保管。而被告丁○○1
    月26日早已排定休假出遊，同年1月28日、29日被告庚○○
    突然因父親過世請喪假，同月30日亦已排休，均未上班，2
    人還來不及找時間一起查帳，就遭告訴人公司於同年1月30
    日晚上報警移送。然渠等2人確實僅係想私下詳細查完帳後
    ，確認該筆帳款是否結帳有誤，若有漏結則予補正，若係向
    顧客多收錢則通知顧客前來領取，實無侵占之犯意等語，尚
    非無據。況被告丁○○於告訴人公司於97年1月30日報警後
    ，即馬上將該筆現金由其所使用之副理櫃中取出，欲交付予
    證人丑○收受一情，業經證人丑○於偵查中、本院審理時證
    述明確（見偵字卷第27頁、本院卷第190頁反面），果若被
    告2人確實欲侵占該筆款項，理當將之直接攜離公司，而非
    整筆保存於公司內增加遭人發現之風險，益徵被告2人對該
    筆款項並無侵占之犯意甚明。是被告丁○○於收取被告庚○○所交付之1萬8千餘元現金後，雖未避免瓜田李下之嫌，選
    擇將之置於上閤屋旗艦店之金庫內或告知其他主管此情，反
    將之置於其所使用之副理抽屜內，被告庚○○對此亦未表示
    反對之舉措，固均有不當，然此僅能證明被告丁○○、庚○○之作業態度並非嚴謹，惟尚難遽此逕推被告2人就該筆18,
    305元之現金有侵占之犯意。
  (七)雖證人辛○○於本院審理時證稱：上閤屋旗艦店晚班人員會
    將查帳無誤後多出之現金作為公基金，以填補日後晚班結帳
    人員因結帳錯誤需要賠錢時之基金，且將之放在被告丁○○
    副理抽屜內保管等語（見本院卷第249頁反面至第250頁）。
    惟被告2人並未告知證人辛○○被告丁○○副理抽屜內有多
    出1萬多元公基金之情，亦據證人辛○○於本院審理時證稱
    明確（見本院卷第251頁反面），佐以被告丁○○經本院裁
    定與被告庚○○之審理程序分離而以證人身份於本院審理時
    結證稱：「（問：當天你們結帳完畢下班時，帳目有無問題
    ，是否打平？）沒有打平，有多出現金約1萬8千元」；「（
    問：庚○○有無向你表示多出此筆現金原因為何？）沒有，
    與POS機對帳完畢後就是多出此筆現金」；「（問：庚○○
    有無向你表示要將上開多出現金作為公基金使用？）沒有」
    ；「（問：庚○○有無向你表示要如何處理該多出的現金？
    ）那時我們兩人覺得帳錯了，因為當天情形很混亂，尤其晚
    上時我幫忙庚○○結帳又結錯了燿華電子的單，當天她又有
    好幾筆帳一起結，她也覺得有點卡住，那天晚上結帳傳票很
    多，所以我們跟POS對帳完後發現多出了現金，直覺就是帳
    錯了」；「（問：你們發現該筆多出現金之後，該筆現金如
    何處理？）當天就放在公司的櫃子裡面，就是之前我說的副
    理櫃」；「（問：為何上開現金是放在你的副理櫃？）因我
    們一致認為帳是錯的，有一筆帳沒有結，所以要查完帳後把
    錢補進去」；「（問：當天有無把帳查清？）沒有。因為當
    天已經是凌晨3點多快4點」等語（見本院卷第269頁正反面
    ），互核與被告庚○○經本院裁定與被告丁○○之審理程序
    分離而以證人身份於本院審理時結證稱：「（問：當你跟丁○○兩人都發現該筆現金多出時，丁○○有無表示要將該筆
    多出現金要當作晚班公基金使用？）沒有」；「（問：你把
    多出來的現金1萬8千元左右交給丁○○後，丁○○有無說這
    筆錢要怎麼辦？）我忘記當時狀況，但依照我們相處這麼久
    ，她應該會說抽空把帳抓出來，這是我們一直以來的流程」
    ；「（問：你值班的時候常有多餘現金交給丁○○的情形嗎
    ？）有，還蠻多次的，但我無法具體回答多次的認定，97年
    1月間我記得至少有3次以上的狀況。在櫃台有多錢、少錢是
    很正常的，是多多少、少多少而已，若金額只是多出20、30
    元的話，就是早班丟到早班小豬桶、晚班就丟到晚班的小豬
    桶」；「（問：你說之前也有多出錢交給丁○○情況，後來
    這些錢丁○○如何處理？）當公基金」；「（問：為何這次
    多出的1萬8千多元不是當作公基金？）因我們還沒有抓帳，
    且這次多出的錢太多了顯然異常，所以丁○○沒有將這筆錢
    放入公基金的袋子中，而是另外以拉鍊袋單獨保存」等語大
    致相符（見本院卷第271頁反面至第272頁反面），堪認97年
    1月25日當日營業時間結束後，被告2人發現現場現金營收部
    分較POS機多出1萬8千餘元，顯有異常，應係帳目有錯所致
    ，但被告2人因時間已晚，未及詳細查帳究明始末，而欲待
    日後查明後，再為處理或通報，被告丁○○甚且將該筆現金
    另外裝入單獨之拉鍊袋中保存，以與其原先置於其副理抽屜
    內由其保管之公基金有所區別，足見被告2人並無將該筆尚
    未完成查帳之多餘現金充作公基金之不法所有意圖甚明。
  (八)至證人戊○○、己○○、丑○、丙○○、己○○就有關其個
    人處理公司帳務經驗、追查本案帳目經過之證述；告訴人公
    司代表人壬○○單純聽聞告訴人公司查帳人員報告，而恣意
    憑一己主觀意見之指述、證人丑○出具之追查本案結帳不實
    經過說明書面、上閤屋旗艦店餐飲服務標準作業說明書、櫃
    臺出納結帳、收帳流程表，至多僅能證明被告2人上開處理
    帳務之態度並非嚴謹，便宜行事，惟均不足以證明被告2人
    確有不法所有意圖及侵占之犯意，及就傳票編號04955號劃
    位單、結帳單、YD00000000號收銀機統一發票之開立或補印
    行為部分，有業務登載不實或明知不實事項而填製會計憑證
    之犯意，更不足以證明被告丁○○就被告庚○○虛偽製作如
    附表編號1、2所示二聯式統一發票之明知不實事項而填製會
    計憑證行為間，有何犯意聯絡與行為分擔。
六、綜上所述，被告2人前開所辯，依上述諸情顯示，實非虛妄
    ，是本案依公訴意旨所舉之各項證據方法，本院尚無從形成
    被告丁○○確有公訴意旨所指業務侵占、業務登載不實文書
    、經辦會計人員明知不實事項而填製會計憑證之犯行；及無
    從形成被告庚○○確有公訴意旨所指業務侵占，與就傳票號
    碼04955號劃位單、結帳單、發票號碼YD00000000號收銀機
    統一發票開立部分，有公訴意旨所指業務登載不實文書、經
    辦會計人員明知不實事項而填製會計憑證犯行之確信。此外
    ，復查無其他積極證據足以證明被告2人涉有公訴意旨所指
    之前揭犯行，揆諸首揭法條、判例要旨及說明，自屬不能證
    明被告2人犯罪，就被告丁○○，應為無罪之諭知。就被告
    庚○○被訴關於業務侵占，及就傳票號碼04955號劃位單、
    結帳單、發票號碼YD00000000號收銀機統一發票之開立、補
    印部分被訴業務登載不實文書、經辦會計人員明知不實事項
    而填製會計憑證罪嫌部分，與前開被告庚○○經本院論罪科
    刑之犯行間，因公訴人認有刑法第55條想像競合犯之裁判上
    一罪關係，及接續犯之實質上一罪關係，爰就被告庚○○該
    等部分均不另為無罪之諭知，以免冤抑。
據上論斷，應依刑事訴訟法第299條第1項前段、第301條第1項，
商業會計法第71條第1款，刑法第11條前段、第47條第1項、第41
條第1項前段，判決如主文。
本案經檢察官蒲心智到庭執行職務。
中    華    民    國    99    年     9    月    30    日
                  刑事第十庭  審判長法  官  蔡坤湖
                                    法  官  姚念慈
                                    法  官  謝昀璉
上正本證明與原本無異。
如不服本判決應於收受送達後10日內向本院提出上訴書狀，並應
敘述具體理由；其未敘述上訴理由者，應於上訴期間屆滿後20日
內向本院補提理由書（均須按他造當事人之人數附繕本）「切勿
逕送上級法院」。告訴人或被害人如對於本判決不服者，應具備
理由請求檢察官上訴，其上訴期間之計算係以檢察官收受判決正
本之日期為準。
                                    書記官  鄭雅文
中    華    民    國    99    年    10    月    7     日
附表：
┌──┬──────┬──────┬──────┬──────┬─────┐
│編號│發票日期    │發票字軌號碼│ 品     名  │   總  計   │發票備註欄│
│    │            │            │            │（新臺幣元）│內所載之不│
│    │            │            │            │            │實內容    │
├──┼──────┼──────┼──────┼──────┼─────┤
│ 1  │97年1月24日 │XZ00000000  │  餐費      │18,305元    │YD00000000│
│    │            │            │            │            │、00000000│
├──┼──────┼──────┼──────┼──────┼─────┤
│ 2  │97年1月25日 │XZ00000000  │  餐費      │1,695元     │YD00000000│
│    │            │            │            │            │、1283    │
└──┴──────┴──────┴──────┴──────┴─────┘

司法院資訊處製作；財團法人民間司法改革基金會備份。
